【裁判字號】    92,上易,1188
【裁判日期】    920807
【裁判案由】    竊盜
【裁判全文】
臺灣高等法院臺中分院刑事判決                  九十二年度上易字第一一八八號
    上  訴  人  臺灣苗栗地方法院檢察署檢察官
    被      告  乙○○
右上訴人因被告竊盜案件，不服臺灣苗栗地方法院九十一年度易字第五九八號中華民
國九十二年五月二十日第一審判決（起訴案號：臺灣苗栗地方法院檢察署九十一年度
偵字第一七九三號），提起上訴，本院判決如左：
    主      文
上訴駁回。
    理      由
一、公訴意旨略以：乙○○意圖為自己不法之所有，於民國九十一年三月九日晚上十
    時至翌日上午八時四十分許之不詳時間內，在苗栗縣竹南鎮○○路三號前，以破
    壞車門鎖之方式，竊取苗栗縣竹南鎮公所所有之Ｗ五─二四二七號自用小客車，
    得手後供己代步之用。嗣警方於九十一年三月十二日在同鎮山佳里與崎頂里交界
    處尋獲該車，始循線查獲。因認乙○○涉犯刑法第三百二十一條第一項（起訴書
    誤為第三百二十條第一項）之加重竊盜罪嫌云云。
二、公訴意旨認被告乙○○涉犯加重竊盜罪嫌，無非以前開事實業據被害人即前竹南
    鎮長甲○○指訴失竊情節；証人即竹南鎮公所秘書吳漢書證述失竊、尋獲及車門
    鎖遭破壞之情節；證人即司機盧金和證稱平日除其與鎮長外，無人使用該車，亦
    未見過被告乙○○；證人即前竹南鎮公所行政秘書陳國琛證稱雖曾使用該車，但
    未曾見過被告乙○○。此外並有在失竊車輛上採得之指紋照片三張、內政部警政
    署刑事警察局鑑驗書（經鑑驗結果前開指紋與被告指紋相符）、被告於案發日行
    蹤的通聯紀錄、贓物認領保管單、車輛協尋通報單、車籍作業系統─查詢認可資
    料、車輛竊盜、車牌失竊資料個別查詢報表─查詢車輛認可資料等在卷為其論據
    。訊據被告乙○○堅決否認有何加重竊盜犯行，辯稱：九十一年三月間，伊在苗
    栗縣三義鄉工作，有時幫人割檳榔，有時去做模板，每天都會去老闆在三義派出
    所對面經營的檳榔攤看貨單、營業額及收錢，檳榔攤所有的事情，包括進、出貨
    、收款及小姐的薪資都是伊在處理；伊之前看過與本案失竊同款之車輛，但不能
    確定就是該部失竊之車子，印象中有人開這款車子到檳榔攤去兜售香煙，伊本來
    在裡面弄東西，後來檳榔攤的小姐去告訴伊說有人要賣香煙，伊才出去看，因為
    去年一月一日以後香煙漲價，伊才會出去看，伊當時有進入車內前座，至於是坐
    在駕駛座還是右前座，伊不記得，照後鏡何以會留下伊之指紋，伊也不記得；伊
    至目前為止都沒有汽車駕照，而且當時伊在等當兵，也不會想要去購買小客車使
    用，伊並未竊取前開車輛等語。
三、按犯罪事實應依證據認定之，無證據不得推定其犯罪事實；又不能證明被告犯罪
    者，應諭知無罪之判決，刑事訴訟法第一百五十四條、第三百零一條第一項分別
    定有明文。又犯罪事實之認定，應憑真實之證據，倘證據是否真實尚欠明確，自
    難以擬制推測之方法，為其判斷之基礎；而認定犯罪事實之證據係指足以認定被
    告確有犯罪行為之積極證據而言，該項證據自須適合於被告犯罪事實之認定，始
    得採為斷罪資料，最高法院著有五十三年臺上字第六五六號、二十九年上字第三
    一○五號判例。且刑事訴訟上證明之資料，無論其為直接或間接證據，均須達於
    通常一般之人均不致有所懷疑，而得確信其為真實之程度，始得據為有罪之認定
    ，若其關於被告是否犯罪之證明未能達此程度，而有合理懷疑之存在，致使無從
    形成有罪之確信，根據「罪證有疑，利於被告」之證據法則，即不得遽為不利被
    告之認定，亦有最高法院七十六年度臺上字第四九八六號判例可稽。其以情況證
    據（即間接證據）斷罪時，尤須基於該證據在直接關係上所可證明之他項情況事
    實，本乎推理作用足以確證被告有罪，方為合法，不得徒憑主觀上之推想，將一
    般經驗上有利被告之其他合理情況逕予排除，此觀諸最高法院三十二年上字第六
    十七號判例意旨亦甚彰明。
四、本院查：
  (一)前開苗栗縣竹南鎮公所所有的Ｗ五─二四二七號自用小客車失竊被尋獲後，警方
    在車內照後鏡上採得一枚清晰指紋，有指紋照片三幀及苗栗縣警察局員警工作紀
    錄簿影本一份在卷可稽。該指紋經送內政部警政署刑事警察局以指紋電腦比對，
    再經人工確認結果，發現與檔存乙○○指紋卡右拇指指紋相符，有該局九十一年
    三月二十二日刑紋字第０九一００五四四六六號鑑驗書在卷可佐。且經原審傳訊
    採集指紋的警員駱輝雄到庭證稱：該指紋是在車內照後鏡上發現，在鏡子的右邊
    ，是正面印上去的，很清楚，一般只要是平面的東西，有接觸都會留下指紋，如
    果只是用手揮過去，指紋會模糊，因此該枚指紋應不是用手揮過去造成的，當時
    為了慎重，我們把整個照後鏡拔下來拿回去處理，未在現場處理等語。依證人駱
    輝雄之證述可知，採集過程相當謹慎、小心，應不致有所差錯或失誤。再者，就
    指紋鑑定的正確率，經原審函詢該局結果：指紋鑑定具個化能力是依統計學上的
    基礎，由精準的特點統計分析結果，足以判斷兩枚指紋是否為同一人指紋，指紋
    鑑定的正確率，就最常見之特徵點「介在線」而言，滿足十二個「介在線」相符
    的機率為十的負二十次方，而今全球人口數僅約六十億（六乘以十的九次方），
    因此，確認指紋人各不同的學理；目前世界各國對於「至少需要多少相關位置的
    特徵點相符，才可認定屬於同一人指紋」看法不一致，但多數國家是以十二特徵
    點為公認最少符合點數，我國亦採十二特徵點；本局指紋鑑定過程中，為避免發
    生人為失誤情形，採取嚴格鑑驗序，鑑定人如認定兩枚指紋相符後，需交由資深
    的第二鑑定人詳細再行確認，並經副主管、主管層級謹慎複鑑，完成鑑驗工作，
    由此嚴謹步驟始確認兩枚指紋是否相符，亦有該局九十二年二月十二日刑紋字第
    ０九二００一七六四０號函文在卷可憑。依上開函文可知，指紋鑑定的過程及正
    確率均值得信賴。因此，從上開採集指紋的過程以至鑑定過程暨正確率可知，在
    失竊車輛上採集的指紋應係被告之指紋無訛。
  (二)被告於警詢時否認竊取該車，並稱：「（警方現提示Ｗ五─二四二七號自小客車
    之相片供你查看，你看過這輛自小客車嗎？）我印象中過完農曆年後，有一天晚
    上八、九點的時候，在三義鄉○○路街上中油經營之加油站斜對面的００七檳榔
    攤有看過‧‧‧開車的人要找老板說有香菸要賣，我從檳榔攤出去跟這個開車的
    人對談這些話，我才看到這個人，這個人是下車跟我講話的‧‧‧」、「開車的
    人說要賣香菸，我說好看一下，開車的人上車就坐駕駛座後座，菸放在後座，這
    人就伸手拿菸給我看，我當時站在這人的門邊，沒有進入車內，我看是水貨的香
    菸，我就沒有買」、「（你是否有坐上前面所講的這輛轎車？）後來這人說還有
    手錶要賣，我有坐上駕駛座跟這人談話」等語。雖被告就其所辯之情，於偵查中
    曾舉證人即檳榔攤小姐賴曉萱為證，而證人賴曉萱於偵查中證稱對本案被竊車輛
    沒有印象，是否有人駕駛上開失竊車輛來推銷香菸，伊未注意等語，所證固無法
    直接證實被告所辯之情，然證人賴曉萱同時亦證稱被告係付伊薪資之人，檳榔攤
    會有人來推銷香菸，被告都會在等語，亦與被告所辯係因有人開車來推銷香菸而
    進入車內駕駛座之情，有些許符合之處。且被告並非於竊取前揭自小客車或使用
    該贓車時為警查獲，而警方於詢問被告之初，並未告知被告有關在被竊車輛照後
    鏡上採得被告指紋之事，有警詢筆錄可稽。在警方尚未對被告提示相關證據之情
    況下，若被告確有竊取該車之舉，衡情被告儘可為單純之否認，然被告並未隱諱
    而供稱其曾坐上該車駕駛座上之情，是被告雖無法就其所辯之情為明確之證明，
    然亦不得因此即認被告所辯全然不可信，而推斷其罪行。況在失竊車輛上採得之
    指紋雖可確認係被告之指紋，惟此僅足以證明被告至少曾伸手進入該車觸摸照後
    鏡，或使用、搭乘該車。至被告係何原因致指紋留在失竊車輛上，是收受贓物、
    故買贓物、侵占遺失物、單純使用或如被告所辯因客人推銷東西，單純坐上該車
    等？均尚待證明；竊取並駕駛使用該車並非指紋留在車內照後鏡之唯一原因甚明
    。
  (三)且查，本件竊盜係發生於九十一年三月九日晚上十時至翌日上午八時四十分許之
    不詳時間內，但遲至九十一年三月十二日上午十時十分許，始尋獲該車，已相隔
    二天左右。再者，被告設籍在苗栗縣三義鄉雙湖村六鄰內草湖六七號，案發時係
    居住在同鄉勝興村三十二鄰水美三０九之十八號，而本案失竊車輛係在竹南鎮山
    佳里與崎頂里交界處尋獲，若該車係被告所竊取，且如起訴書所載得手後供被告
    代步之用，衡情，應不致停在離其住處如此遠的地方。再者，該車係在苗栗縣竹
    南鎮○○路三號前失竊，最後亦係在同鎮尋獲，若該車確係被告所竊取，以被告
    在該期間內使用0000000000號行動電話之頻率（詳通聯紀錄），應不
    致毫無在竹南地區的發話紀錄。惟經檢方向中華電信長途及行動通訊分公司函詢
    上開行動電話於九十一年三月九日至同月十二日之通聯紀錄及發話基地台位置結
    果，並未有在竹南地區的發話紀錄，有通聯紀錄一份在卷可稽。因此尚無法以在
    該車上採得被告指紋，即遽認該車係被告所竊取。
  (四)至於竹南鎮長甲○○指訴的失竊情節；證人即竹南鎮公所秘書吳漢書證述之失竊
    、尋獲及車門鎖遭破壞情節、證人即司機盧金和證稱平日除其與鎮長外，無人使
    用該車，亦未見過被告乙○○；證人即前竹南鎮公所行政秘書陳國琛證稱曾使用
    該車，但未曾見過乙○○等情暨卷附之贓物認領保管單、車輛協尋通報單、車籍
    作業系統─查詢認可資料、車輛竊盜、車牌失竊資料個別查詢報表─查詢車輛認
    可資料等，均僅足以證明該車失竊之過程及情節，但亦不足以進而認定該車係被
    告所竊取。
五、綜上所述，公訴人認被告犯有加重竊盜罪嫌所憑之證據，尚難達於通常一般之人
    均不致有所懷疑，而得確信其為真實之程度，本諸「罪證有疑，利於被告」之證
    據法則，尚不得遽為不利被告之認定。此外，本院復查無其他積極證據足認被告
    有公訴人所指之加重竊盜犯行。原審因而認不能證明被告犯罪，而諭知被告無罪
    ，並無何不當之處。檢察官上訴意旨雖以：(一)本件被告之指紋係從失竊自小客車
    內照後鏡之正面右方採得，業據證人即警員駱輝雄於原審審理時到庭證述明確，
    則以上開指紋所在位置觀之，顯係駕駛者調整照後鏡時所留下，是可認被告曾駕
    駛上開自小客車，並曾調整照後鏡，因而在車內照後鏡正面右方留下清楚之指紋
    。(二)再失竊地點苗栗縣竹南鎮緊鄰苗栗縣後龍鎮，佐以卷附被告之行動電話通聯
    紀錄顯示，被告之行動電話於案發之九十一年三月九日二十二時至翌日上午八時
    四十分間之同月十日凌晨四時十六分有於苗栗縣後龍鎮發話之紀錄、同日凌晨四
  時五十二分有於苗栗市發話之紀錄，顯見案發時段內，被告至少曾由案發地竹南
    鎮附近之後龍地區南下到苗栗地區，足見案發時點左右，被告人在案發地附近。
    (三)再被告雖辯稱曾有人駕駛失竊車輛到三義鄉○○路伊所經營之檳榔攤向伊兜售
    香煙、手錶等物，伊曾上車，圖為自己指紋為何留在車上提出合理說明。然被告
    所稱不明人士兜售香煙、手錶一節實不合常理，蓋香煙、手錶均非巨大難以攜帶
    物品，縱確有人向被告兜售，該人亦應係將香煙、手錶攜帶下車，向被告展示，
    焉需要被告上車看貨？且是否確有該詭異之販售香煙者，亦實可疑，未見被告提
    出對己有利之證明方法以供調查；再被告就是否曾上該車、上車後座於何處，前
    後供述不一，亦經原審審認在卷，足見被告所辯，顯無可信，應係卸責之詞。(四)
    綜上，被告對其指紋為何會留在失竊車輛內照後鏡正面，未能提出合理可信之解
    釋；而案發時段內，被告人在案發地點附近，且本件失竊自小客車於九十一年三
    月九日晚上十點之後失竊，於同月十二日上午即尋獲，短短二、三天之時間內，
    被告即使用該車，若未上開車輛非被告所竊，未免過於巧合，堪認上開車輛係被
    告所竊等語，而指摘原判決不當，請本院撤銷原判決，另為適當之判決。然查，
    在被竊車輛照後鏡上留下被告指紋之原因非一，已如前述，上訴意旨仍執此而認
    被告之指紋係其駕駛被竊車輛時所留云云，尚屬過度推論。次查，被告之行動電
    話固於案發之九十一年三月九日二十二時至翌日上午八時四十分間之同月十日凌
    晨四時十六分有於苗栗縣後龍鎮發話之紀錄、同日凌晨四時五十二分有於苗栗市
    發話之紀錄，然後龍鎮係在苗栗市之西北方，而竹南鎮又係在後龍鎮之北方，被
    告由後龍鎮至苗栗市並不須經過竹南鎮，上訴意旨認：由通聯紀錄顯見案發時段
    內，被告至少曾由案發地竹南鎮附近之後龍地區南下到苗栗地區，足見案發時點
    左右，被告人在案發地附近云云，顯有誤會。至上訴意旨認被告就其是否曾上該
    車、上車後坐於何處，被告前後供述亦不一致，而認被告所辯，顯無可信，應係
    卸責之詞一節。查，依警詢筆錄之記載，被告雖於警方詢問其曾否看過本案失竊
    車輛時答稱：「有看過」，已如前述，然被告接著就警方詢其：「你當時看到的
    車號，顏色為何」之問題回答時則稱：「車號我不知道，顏色看起來是深色」等
    語，足見依警詢筆錄前後記載內容觀之，被告並未明確供稱其曾坐上駕駛座之車
    輛即為本案失竊之車輛甚明。則其於原審訊問時供稱：「我曾經坐過類似的車子
    ，但我不知道是不是這部車」，與其警詢所供並無不一之處。另被告於警詢時供
    稱伊先是站在門邊，後來坐上駕駛座，亦見前述；而被告於原審訊問時供稱：「
    （上車坐何座位？）當時在同一天我有上該車二次，第一次是坐駕駛座旁邊的座
    位，第二次有看後車廂」等語，然其於原審所供係針對「上車坐於何座位」之問
    題而為之回答，就上車前之所在位置自無須述及；而其上車後係坐於駕駛座或駕
    駛座之旁，被告於警詢及原審所供固非一致，然此或係因時間久隔，記憶模糊所
    致，此觀諸被告於本院調查時所供當時伊上車之後究係坐在駕駛座或是右前座，
    已不記得一語，並未否認其可能係坐於駕駛座之情，亦足明瞭，尚不得因被告事
    後記憶模糊至偶有供述不一之情，即認被告所辯不可採，而屬事後飾卸之詞。綜
    上，檢察官之上訴意旨尚難認有理由，應予駁回。據上論結，應依刑事訴訟法第
    三百六十八條，判決如主文。
本案經檢察官蔡振修到庭執行職務。
中      華      民      國      九十二     年     八      月     七     日
                                臺灣高等法院臺中分院刑事第四庭
                                      審判長法  官  洪  耀  宗
                                            法  官  蕭  錦  鍾
                                            法  官  江  德  千
右正本證明與原本無異。
不得上訴。
                                            書記官  吳  麗  琴
中      華      民      國      九十二     年     八      月     八     日
                                                                        Ｒ


司法院資訊處製作；財團法人民間司法改革基金會備份。
